臺灣臺南地方法院刑事判決
110年度交易字第467號
聲  請  人  臺灣臺南地方檢察署檢察官
被      告  蔡宗霖


上列被告因過失傷害案件，經檢察官聲請簡易判決處刑（聲請案
號：109年度偵緝字第1023號、原審理案號：109年度交簡字第37
06號），本院認為不宜，改依通常程序審理，判決如下：
    主  文
蔡宗霖無罪。
    理  由
一、聲請意旨稱：被告蔡宗霖於民國109年5月14日21時8分許，
    駕駛車牌號碼000-0000號自小客車在臺南市○區○○路000號前
    路邊臨停時，原應注意路面邊線可以靠右停車，但車子不能
    超過白線跨到車道，跨到車道就屬佔用車道行為。而依當時
    天候晴、夜間有照明、路面乾燥、無缺陷、無障礙物、視距
    良好之情狀，客觀上並無不能注意之情事，竟疏未注意及此
    ，貿然超過白線違規臨停占用車道，適有尤伸國(另聲請簡
    易判決處刑)駕駛車牌號碼0000-00號自用小客車，沿臺南市
    北區文賢路由北向南方向行駛，途經該路319號前向右切時
    ，原應注意汽車行駛變換車道時，應讓直行車先行，而依當
    時情狀，客觀上並無不能注意之情事，竟疏未注意及此，貿
    然向右變換車道，同向右側羅鼎翔騎乘車牌號碼000-000號
    普通重型機車行駛至此，兩車因而發生碰撞後，羅鼎翔之機
    車再碰撞ARW-7735號自小客車，致羅鼎翔受有右側第四至第
    七根肋骨骨折之傷害，因認被告所為係犯刑法第284條前段
    之過失傷害罪嫌。
二、按犯罪事實應依證據認定之，無證據不得認定犯罪事實；再
    不能證明被告犯罪者，即應諭知無罪之判決，刑事訴訟法第
    154條第2項、第301條第1項分別定有明文。又刑事訴訟法上
    所謂認定犯罪事實之證據，係指足以證明被告確有犯罪行為
    之積極證據而言，該項證據必須適合於被告犯罪事實之認定
    ，始得採為斷罪之資料；而檢察官就被告犯罪事實，應負舉
    證責任，並指出證明之方法，刑事訴訟法第161條第1項定有
    明文。因此，檢察官對於起訴之犯罪事實，應負提出證據及
    說服之實質舉證責任。倘其所提出之證據，不足為被告有罪
    之積極證明，或其指出證明之方法，無從說服法院以形成被
    告有罪之心證，基於無罪推定之原則，自應為被告無罪之諭
    知（最高法院92年臺上字第128號判例要旨參照）。
三、檢察官認為被告涉犯過失傷害罪嫌，係以：被告違規停車佔
    用車道，以致肇事，因而致告訴人發生受傷或加重受傷之結
    果。
四、本院審酌：
　㈠被告自小客車雖有違規停車之事實，然僅其左側車輪略微佔
    用外側車道，其大部分車身仍在白色邊線之外。再告訴人騎
    乘之機車，遭案外人尤伸國駕駛之自小客車撞擊後，向右方
    撞擊被告違停之自小客車左前葉子板(即其左側駕駛座車窗
    前方A柱處)，撞擊後因力量強大，被告車輛之葉子板發生脫
    離之現象。同時告訴人機車倒地向前滑行，於路面遺留1.6
    公尺之刮地痕(刮地痕之起始處與被告自小客車遭撞擊處在
    同一地點)。而被告自小客車遭撞擊處，並未遺留任何告訴
    人之衣物、皮膚、血跡等轉移物，此有肇事現場圖與現場照
    片附卷可稽(見臺南市政府警察局第五分局南市警五偵字第1
    090554131號卷，以下簡稱警㈠卷，第19、51、52頁上方)。
    由此足以推知：
　　①告訴人機車係遭案外人尤伸國之自小客車撞擊，始發生倒
      地滑行之結果，而非與被告自小客車發生撞擊後始生倒地
      滑行之結果。
　　②案外人尤伸國撞擊告訴人機車之力量強大，縱使被告車輛
　　  未曾跨越白色邊線違規停車，二車仍有可能發生撞擊。
　　③被告車輛遭撞擊處，未遺留告訴人之衣物、皮膚、血跡等
      轉移物，因此無證據顯示告訴人機車撞擊被告車輛後，有
      因撞擊而致使告訴人因此發生傷害或加重傷害之事實。
　　綜上，本院認為告訴人所受之傷害，應係其駕車與案外人尤
    伸國之自小客車間發生強大之撞擊所造成，而非與被告車輛
    發生撞擊所造成；被告違規停車之行為，僅為違反行政罰之
    規定，與本案肇事之發生，及告訴人傷害之造成，均無相當
    因果關係。
　㈡此外檢察官提出：證人尤伸國之證言、告訴人之指訴、道路
    交通事故現場圖、道路交通事故調查報告表㈠、㈡、國立成功
    大學醫學院附設醫院診斷證明書、照片等證據，均僅能證明
    被告與告訴人間於聲請書所載時間、地點，曾因告訴人與尤
    伸國間發生車禍肇事，致撞擊被告違停之自小客車，以及告
    訴人受有傷害之事實。均無法證明被告之違規停車行為，與
    本案肇事之發生及告訴人之受有傷害間，有相當因果關係。
　㈢本案經送鑑定及覆議結果，均認為案外人尤伸國駕駛自小客
    車，行經肇事地點道路，跨越雙白線，超越未保持安全間隔
    距離，致發生撞擊事故，為肇事原因，具有過失；被告並無
    肇事因素，故無過失，有臺南市車輛行事故鑑定委員會109
    年12月29日南市交鑑字第1091608777號函及該會南鑑000000
    0案鑑定意見書(見本院109年度交簡字第3706號卷，以下簡
    稱㈣卷，第15、17、18頁)與台南市政府110年5月5日府交智
    安字第1100569301號函及臺南市車輛行車事故鑑定覆議委員
    會南覆0000000案覆議意見書(見本院㈣卷第39、41、42頁)，
    而與本院之意見相同，當可採認。
五、綜上所述，檢察官認被告於聲請書所載時、地停車於本案肇
    事路段，有違規佔用車道之事實，並因而導致肇事及告訴人
    受有傷害或加重傷害之過失，所舉事證尚未達於通常一般之
    人均不致有所懷疑，而得確信其為真實之程度。既存有合理
    懷疑，致本院無法形成被告有罪之確切心證，要屬不能證明
    被告犯罪，按諸前揭說明，應為被告無罪之諭知。
據上論斷，應依刑事訴訟法第301條第1項、第306條，判決如主
文。
本案經檢察官 周文祥 聲請簡易判決處刑，李駿逸、陳于文到庭
執行職務。
中　　華　　民　　國　　110 　年　　9 　　月　　23　　日
　　　　　　　　　刑事第三庭    法　官　蔡直青
以上正本證明與原本無異
如不服本判決應於收受本判後20日內向本院提出上訴書狀，並應
敘述具體理由。其未敘述上訴理由者，應於上訴期間屆滿後20日
內向本院補提理由書狀（均須按他造當事人之人數附繕本）「切
勿逕送上級法院」。
  　　　　　　　　　　　　　　　書記官　鄭瓊琳
中　　華　　民　　國　　110 　年　　9 　　月　　23　　日